【裁判字號】    95,易,29
【裁判日期】    951213
【裁判案由】    傷害等
【裁判全文】
臺灣基隆地方法院刑事判決                95年度易字第29號
公  訴  人  臺灣基隆地方法院檢察署檢察官
被      告  甲○○
選任辯護人  簡旭成律師
上列被告因恐嚇等案件，經檢察官提起公訴（93年度偵字第
219號、94年度偵字第3375號），其中被告甲○○之恐嚇部分，
嗣經本院合議改採簡式審判程序審理，本院判決如下：
    主  文
甲○○連續以強暴、脅迫使人行無義務之事未遂，處有期徒刑伍
月，如易科罰金以銀元參佰元即新台幣玖佰元折算壹日，緩刑伍
年。
扣案球棒壹支沒收。
    事  實
一、丙○○（所涉恐嚇罪嫌，另經檢察官不起訴處分）、甲○○
    共同經營以代他人催討債務為業之「龍雲有限公司」 (下稱
    龍雲公司) ，乙○○（所涉恐嚇罪嫌，另經檢察官不起訴處
    分）則係龍雲公司員工。李信雄（所涉傷害罪嫌，另經檢察
    官不起訴處分）於民國92年3月19日至同年12月20日，委託
    龍雲公司代為催討辛○○所積欠約計新台幣500萬元之債務
    ，並約定取回債款中百分之40作為龍雲公司代為討債之報酬
    。(一)、丙○○、甲○○、乙○○明知辛○○所欠上開債務應
    循法律途徑解決，仍於92年4月23日19時許，共同至臺北縣
    瑞芳鎮○○○○路7之2號辛○○所經營之「頂上釣魚場」餐
    廳，欲找辛○○討取債款，惟因辛○○不在，甲○○遂基於
    以脅迫使人行無義務之事之概括犯意，對「頂上釣魚場」餐
    廳員工癸○○嚇稱「不出面，我砸店，看他（即辛○○）要
    不要出來」等語，致使癸○○心生畏懼而報警處理，嗣癸○○並將甲○○之恫嚇言語告知辛○○，亦使辛○○心生畏懼
    。(二)、(1)丙○○、甲○○、乙○○復與真實姓名年籍不詳之
    6名男子於92年6月18日16時許，共同至「頂上釣魚場」餐廳
    ，找辛○○商談上開債務清償事宜，惟雙方一言不合，丙○○、甲○○、乙○○與真實姓名年籍不詳之6名男子遂基於
    傷害之犯意聯絡及行為分擔，共同持不明硬物毆打辛○○，
    造成辛○○受有右踝外踝骨折、頭部外傷合併頭皮撕裂傷等
    傷害（該傷害部分，由本院另結）。(2)甲○○復基於上開以
    脅迫使人行無義務之事之同一概括犯意，對辛○○恫嚇稱「
    欠錢如果不還，就要砸店，並將你打死」等語，致使辛○○
    心生畏懼。嗣經「頂上釣魚場」餐廳員工癸○○報警處理，
    丙○○等人始作罷離去。(三)、甲○○、乙○○復承續上開同
    一傷害之概括犯意，夥同子○○、丁○○、己○○（子○○
    、丁○○、己○○所涉恐嚇罪嫌，另經檢察官不起訴處分）
    又於92年9月21日16時許，至「頂上釣魚場」餐廳，(1)甲○○復基於上開以強暴（指下開(2)所述之傷害、(4)毀損之強暴
    手段）、脅迫使人行無義務之事之同一概括犯意，先對辛○○恫嚇稱「不還錢，拖出來打給他（即辛○○）死」，致辛○○心生畏懼。(2)渠等繼而共同基於傷害之犯意聯絡及行為
    分擔，由甲○○進入餐廳內，強行將辛○○拉出門外，乙○○、丁○○、子○○、己○○則在旁喊叫助勢並將辛○○圍
    住，甲○○持其所有之球棒毆打辛○○，造成辛○○受有右
    腋下挫傷、左上臂抓傷及背部多處抓傷等傷害（該傷害部分
    ，由本院另結）。(3)甲○○復基於上開以強暴、脅迫使人行
    無義務之事之同一概括犯意，對辛○○恫嚇稱「若不還錢，
    店就不要做了」等語，致使辛○○心生畏懼。(4)甲○○因另
    遭辛○○飼養之狗追咬，遂憤而基於毀損犯意，持球棒砸毀
    辛○○所有停放在旁之車號9K-2138號自小客車右後車燈罩
    ，致令不堪使用，而生損害於辛○○（該毀損部分，由本院
    另結）。嗣經「頂上釣魚場」員工癸○○報警處理，警方到
    場查扣球棒1支，而獲上情。
二、案經辛○○訴由臺北縣政府警察局瑞芳分局報告臺灣基隆地
    方法院檢察署檢察官偵查起訴。
    理  由
一、訊據被告甲○○對於上開事實坦承不諱，核與告訴人即證人
    辛○○、證人癸○○、庚○○、戊○○、李信雄之警、偵訊
    及證人辛○○、癸○○於本院95年10月24日審理證詞相符，
    且有檢察官93年2月20日、94年9月27日勘驗筆錄、診斷證明
    書、驗傷診斷書、辛○○受傷照片、扣案球棒照片、車損照
    片、本票、支票影本、臺北市政府營利事業登記證、委任契
    約書、他項權利證明書、他項權利契約書、頂上釣魚場餐廳
    92年6月18日發生衝突之錄影帶翻拍照片、板信銀行民族分
    行93年5月20日函及附件、李信雄提出之存摺內頁影本、臺
    北縣政府警察局瑞芳分局大寮派出所工作日誌附卷可稽，是
    以，本件事證明確，被告甲○○上開犯行足堪認定。
二、核被告甲○○如事實欄一(一)、(二)(2)、(三)(1)、(3)所為，係犯刑
    法第304條第2項、第1項強制未遂罪；起訴檢察官認被告甲○○該等部分係犯刑法第305條之罪，然蒞庭檢察官已當庭
    更正法條，是本院自毋庸再逕行變更起訴法條。被告之強制
    未遂犯行，時間緊接，所犯係構成要件相同之罪名，顯基於
    概括犯意為之；又被告行為後，刑法第56條連續犯之規定，
    業於94年1月7日修正公布刪除，並於95年7月1日施行，則被
    告之犯行，因行為後新法業已刪除連續犯之規定，此刪除雖
    非犯罪構成要件之變更，但顯已影響行為人刑罰之法律效果
    ，自屬法律有變更，依新法第2條第1項前段規定，比較新、
    舊法結果，仍應適用較有利於被告之行為時法律即舊法論以
    連續犯（最高法院95年第8次刑事庭會議決議參照），並依
    修正前刑法第56條之規定加重其刑。未遂犯減輕之規定，修
    正前與修正後刑法之規定並無實質不同，僅法條之先後順序
    有所變更，是應逕依修正前刑法第26條前段減輕之，並先加
    而後減。刑法第304條第1項係72年6月26日以前修正之刑法
    條文，該條項之罰金刑，按罰金罰鍰提高標準條例第一條前
    段之規定，提高（以銀元計）至十倍，而按95年6月24日修
    正公布、自95年7月1日施行之刑法施行法第1條之1第2項前
    段之規定，該條項之罰金刑，提高（以新台幣計）至卅倍，
    二者經適用後之罰金刑提高規定並無不同，故被告所犯強制
    罪之法條，應逕依罰金罰鍰提高標準條例第1條前段之規定
    以提高罰金刑。修正刑法第33條第5款規定罰金刑係新台幣
    1000元以上，以百元計算之，而修正前該條款規定罰金刑係
    銀元1元以上，二者比較，以修正前該條款較有利於被告，
    然本案並無宣告被告罰金刑，是自毋庸比較該條修正前後之
    規定以適用之。又被告所犯強制罪之法條有罰金刑，而該罪
    又有上開加重、減輕情形，依修正刑法第67條規定，罰金刑
    之最高度及最低度同加減之，而依修正前刑法第68條之規定
    ，罰金刑僅加減最高度，二者比較，加重部分應適用修正前
    刑法第68條之規定，減輕部分應依修正刑法第67條之規定。
    爰審酌被告犯罪手段、犯行次數、其之犯行對被害人辛○○
    之危害甚大、犯後態度等一切情狀，量處如主文所示之刑。
    被告於犯罪時之刑法第41條第1項前段規定：「犯最重本刑
    為5年以下有期徒刑以下之刑之罪，而受6個月以下有期徒刑
    或拘役之宣告，因身體、教育、職業、家庭之關係或其他正
    當事由，執行顯有困難者，得以1元以上3元以下折算一日，
    易科罰金。」又被告行為時之易科罰金折算標準，修正前罰
    金罰鍰提高標準條例第2條前段（現已刪除）規定，就其原
    定數額提高為100倍折算1日，則本件被告行為時之易科罰金
    折算標準，應以銀元300元折算1日，經折算為新臺幣後，應
    以新臺幣900元折算為1日。惟95年7月1日修正公布施行之刑
    法第41條第1項前段則規定：「犯最重本刑為五年以下有期
    徒刑以下之刑之罪，而受六個月以下有期徒刑或拘役之宣告
    者，得以新臺幣一千元、二千元或三千元折算一日，易科罰
    金。」比較修正前後之易科罰金折算標準，以95年7月1日修
    正公布施行前之規定，較有利於被告，則應依刑法第2條第1
    項前段，適用修正前刑法第41條第1項前段規定，定其折算
    標準。被告前未曾受有期徒刑以上刑之宣告，有前科表在卷
    可稽，其受此次罪刑宣告，信無再犯之虞；又修正刑法第74
    條第1項規定「受二年以下有期徒刑、拘役或罰金之宣告，
    而有下列情形之一，認以暫不執行為適當者，得宣告二年以
    上五年以下之緩刑，其期間自裁判確定之日起算：一、未曾
    因故意犯罪受有期徒刑以上刑之宣告者。二、前因故意犯罪
    受有期徒刑以上刑之宣告，執行完畢或赦免後，五年以內未
    曾因故意犯罪受有期徒刑以上刑之宣告者。」修正前刑法第
    74條則規定「受二年以下有期徒刑、拘役或罰金之宣告，而
    有左列情形之一，認為以暫不執行為適當者，得宣告二年以
    上五年以下之緩刑，其期間自裁判確定之日起算：一、未曾
    受有期徒刑以上刑之宣告者。二、前受有期徒刑以上刑之宣
    告，執行完畢或赦免後，五年以內未曾受有期徒刑以上刑之
    宣告者。」二者比較，以修正刑法第74條第1項較為有利，
    依刑法第2條第1項但書規定，本院應依修正刑法第74條第1
    項第1款之規定宣告緩刑，以啟自新。扣案球棒1支，係被告
    所有供其行使強制罪之強暴手段之用，應依刑法第38條第1
    項第2款之規定宣告沒收。
據上論斷，應依刑事訴訟法第273條之1第1項、第299條第1項前
段，刑法第2條第1項、（修正前）第56條、第304條第2項、第1
項、（修正前）第26條前段、修正前第41條第1項前段、第74 條
第1項第1款、第38條第1項第2款，罰金罰鍰提高標準條例第1條
前段、（修正前）第2條，現行法規所定貨幣單位折算新台幣條
例第2條，判決如主文。
本案經檢察官壬○○到庭執行職務
中    華    民    國    95    年    12    月    13    日
                  刑事第四庭法    官  曾雨明
以上正本證明與原本無異。
對於本件判決如有不服，應於收受送達後10日內，向本院提出上
訴書狀，上訴於臺灣高等法院。
中    華    民    國    95    年    12    月    18    日
                            書 記 官  王靜敏
附錄法條：
中華民國刑法第304條第2項、第1項：
（強制罪）
以強暴、脅迫使人行無義務之事或妨害人行使權利者，處 3 年以
下有期徒刑、拘役或 3 百元以下罰金。
前項之未遂犯罰之。


司法院資訊處製作；財團法人民間司法改革基金會備份。
